【裁判字號】    90,重訴,7
【裁判日期】    900302
【裁判案由】    清償借款
【裁判全文】
臺灣花蓮地方法院民事判決                              九十年度重訴字第七號
    原      告  中央信託局
    法定代理人  丙○○
    訴訟代理人  甲○○
                曾鈴鈴
    被      告  丁○○
    兼右一人    乙○○
    訴訟代理人
右當事人間請求清償借款事件，本院判決如左：
    主    文
被告應連帶給付原告新台幣柒佰玖拾捌萬貳仟肆佰拾柒元及如附表所示之利息、違
約金。
訴訟費用由被告連帶負擔。
    事    實
甲、原告方面：
一、聲明：如主文所示。
二、陳述：
（一）被告於民國八十三年六月十八日向原告借款新台幣（下同）九百五十萬元，約
      定自八十三年六月二十日起至八十六年六月二十日止按月繳納利息，並自八十
      六年六月二十日起分一四四個月按月平均，如有一期未能如期攤還時，即喪失
      一切期限及分期償還利益。被告自八十九年七月二十日起即未依約繳款，依約
      視為全部到期，計積欠本金七百九十八萬二千四百三十七元及附表所示之利息
      、違約金等未清償，迭經洽催，均未繳還。
（二）對被告抗辯之陳述：
     借款人不一樣，我們銀行就有不同的授信額度，不可能被告將系爭房屋轉手給
     他人，我們就以相同的額度轉給買受人。
三、證據：提出不動產擔保放款借據影本一件為證。
乙、被告方面：
一、聲明：原告之訴駁回。
二、陳述：本件借款是房屋貸款，借款契約是我們簽的沒錯，該屋已移轉訴外人廖先
    生，且談妥該屋所餘之貸款由買受人償還。
三、證據：提出起訴狀一件、土地建築改良物買賣所有權移轉契約書影本二件、土地
    增值稅繳款書影本三紙為證。
    理    由
一、兩造爭執要旨：
    原告主張：
    被告向原告借款九百五十萬元，被告自八十九年七月二十日起即未依約繳款，依
    約視為全部到期，計積欠本金七百九十八萬二千四百三十七元及附表所示之利息
    、違約金等未清償，迭經洽催，均未繳還。
    被告抗辯：
    該屋已移轉訴外人廖先生，且談妥該屋所餘之貸款由買受人償還。
二、本件爭點為：被告與訴外人訂立契約承擔債務，對原告是否生效？敘述如下：
    原告主張被告向其貸款現尚積欠如附表所示之本金、利息及違約金之事實，提出
    被告不爭執之不動產擔保放款借據影本一件為證，堪信為真實。又被告抗辯系爭
    房屋已移轉訴外人廖先生，且談妥該屋所餘之貸款由買受人償還。原告對被告之
    抗辯陳稱：借款人不一樣，我們銀行就有不同的授信額度，不可能被告將系爭房
    屋轉手給他人，我們就以相同的額度轉給買受人。按第三人與債務人訂立契約承
    擔其債務者，非經債權人承認，對於債權人，不生效力。民法第三百零一條定有
    明文。是以被告縱與第三人訂立契約承擔其與原告之借款債務，然非經原告承認
    ，對於原告不生效力，原告如前開陳述並未承認該債務承擔，被告就原告已承認
    該債務承擔之利己事實復未舉證證明，其抗辯尚難採信。
三、原告依據借貸關係、連帶保證據以提起本訴，請求主文第一項所示金額，合於法
    律規定，應予准許。
四、據上論結，原告之訴為有理由，依民事訴訟法第七十八條、第八十五條第二項，
    判決如主文。
中      華      民      國    九十      年      三      月      二      日
                                        臺灣花蓮地方法院民事庭
~B法      官  林麗玉
右正本証明與原本無異。
如對本判決不服，應於送達後廿日內，向本院提出上訴狀（應抄附繕本）。
~B法院書記官  黃倪濱
中      華      民      國    九十      年      三      月      二      日


司法院資訊處製作；財團法人民間司法改革基金會備份。
